# 同一控制下企业合并期初双方互为母子公司追溯调整期初问题

提问人：lisa2492967 时间：2017-02-22 10:23:59
2015 年时A公司为B公司的母公司，C为A的实际控制人， 2016 年 10 月A公司将其持有的B公司股权转让给C， 12 月B公司从C手上购买了A公司的所有股权，从而成为A的母公司，我的理解是 2016 年B购买A股权的行为属于同一控制下合并，因此需要调整期初，但 2015年时A是B的母公司，A公司账面存在对B公司的长投，在合并时若要将该长投抵掉，就会出现合并层面实收资本为 0 ，因为A、B公司互为母子公司，净资产都需要进行合并抵消，若不抵消B公司的实收资本，则合并报表上就会体现A对B的长投金额，请问这种情况下该如何处理？

回答人：chenyiwei
建议先对A历史上的报表进行调整，在最早期间按投资成本将其对B的投资予以剥离，模拟调整分录为：借：资本公积，贷：长期股权投资——B。 后续收取C支付的B股权收购款时，模拟调整为C对A的资本性投入，即：借：投资收益（冲掉A报表上原有的处置B股权的收益），贷：资本公积。

提问人：lisa2492967 时间：2017-02-23 09:39:21
如果资本公积不足冲减怎么办？而且这个第二年要转回怎么做？直接增加资本公积吗？

回答人：chenyiwei
只是一个中间过程，而且合并报表层面的资本公积出现负数并没有特殊的法律上的意义，因此是可以接受的。建议仍冲减资本公积。